臺灣高等法院民事判決　　　　　　　　　94年度家上字第15號
上　訴　人　乙○○
被上訴人　　甲○○
上列當事人間請求離婚等事件，上訴人對於中華民國93年11月26
日台灣士林地方法院九十三年度婚字第四０八號第一審判決提起
上訴，經本院於94年3月8日言詞辯論終結，判決如下：
    主      文
上訴駁回。
第二審訴訟費用由上訴人負擔。
    事 實 及 理 由
一、本件上訴人聲明求為判決：(一)原判決關於駁回上訴人離婚之
    請求部分廢棄。(二)上開廢棄部分，請判准兩造離婚。
    被上訴人聲明求為判決：上訴駁回。
二、上訴人起訴主張：兩造於民國（下同）六十七年十二月六日
    結婚，目前婚姻關係仍存續中。兩造婚後，被上訴人甚少拿
    錢回家貼補家用，近年更將在外不如意之事發洩在伊身上，
    經常以惡言、拳腳相向，或以三字經辱罵。嗣於九十二年三
    月二日晚上及三日早上，被上訴人無故連續毆打伊，並出言
    恐嚇威脅伊，嗣伊提出離婚要求，經伊學校同事協調，兩造
    才簽下離婚協議書，惟被上訴人事後反悔不願前往戶政事務
    所辦理離婚登記。然被上訴人前開對伊施以精神上及身體上
    之虐待，已達不堪繼續同居之程度等情。爰依民法第一千零
    五十二條第一項第三款之規定，求為准上訴人與被上訴人離
    婚之判決等語（上訴人另請求被上訴人給付新台幣三百三十
    萬元部分，業經原審判決上訴人敗訴確定）。
    被上訴人則以：上訴人在學校退休後，常到訴外人吳專央所
    經營之卡拉OK兼餐飲店幫忙，每天均至凌晨二時許始返家，
    並常陪吳專央夜遊到天亮，嗣於吳專央夫妻離婚後，上訴人
    更經常藉故指責伊，並以言語挑釁，迨九十二年三月二日晚
    上九時許，伊與長子方國仲至前開店內，要求上訴人返家未
    果，至翌日早上，上訴人不但以言語刺激，還拳腳相向，伊
    係為自衛而與上訴人發生拉扯，始造成上訴人身上多處瘀青
    ，實則伊並未毆打上訴人等語，資為抗辯。
三、兩造不否認之事實為：兩造於六十七年十二月六日結婚，育
    有二子，長子方國仲係六十八年十月十二日出生，目前正在
    服兵役中，次子方奕勝則係七十四年二月十五日出生，現正
    就讀大學一年級，目前兩造婚姻關係仍存續中。
四、爰就兩造之爭點：被上訴人有無對上訴人施以精神上或身體
    上之虐待，致已達於不堪繼續同居之程度，分述如下：
   (一) 按夫妻之一方受他方不堪同居之虐待，得請求離婚，民法
      第一千零五十二條第一項第三款固定有明文。惟所謂不堪
      同居之虐待，係指予以身體上或精神上不可忍受之痛苦，
      致不堪繼續同居者而言，如非客觀的已達於此程度，不容
      夫妻之一方，以主觀之見解，任意請求與他方離婚。又夫
      婦間偶有勃谿，不得據為離婚原因。又夫妻之一方受他方
      不堪同居之虐待，固得請求離婚，惟因一方之行為不檢而
      他方一時忿激，致有過當之行為，不得即謂為不堪同居之
      虐待（最高法院三十四年度台上字第三九六八號、十八年
      上字第九六０號及二十三年上字第四五五四號判例參照）
      。經查：上訴人主張伊受被上訴人不堪同居之虐待，無非
      以：被上訴人經常對伊惡言相向、或以三字經辱罵或拳腳
      相向，嗣於九十二年三月二日晚上及三日早上，又無故連
      續毆打伊為其論據，惟非但為被上訴人所否認，且查上訴
      人主張被上訴人經常對伊惡言相向、或以三字經辱罵部分
      ，上訴人自承就此部分伊並未提出刑事告訴，亦無證據可
      資證明（見本院卷四九頁），足見上訴人此部分之主張要
      非有據。至上訴人主張被上訴人於九十二年三月二日晚上
      及同年月三日上午連續毆打伊部分，被上訴人固否認有毆
      打上訴人，並辯稱伊僅係與上訴人互相拉扯，致上訴人受
      有輕傷而已，惟依原審九十二年度簡上字第二三四號刑事
      確定判決認定：被上訴人因上訴人於退休後，常至訴外人
      吳專央所經營之卡拉OK兼餐飲店幫忙店務而晚歸，兩造遂
      迭有勃谿，被上訴人嗣於九十二年三月二日晚上九時許，
      偕同長子方國仲至前開店內，要求上訴人返家未果，被上
      訴人乃與長子先行返家，復於同日晚上十時許折返，又為
      回家時間與上訴人再起爭執，被上訴人乃徒手掐住上訴人
      後頸，將其頭部按至桌面，並拉扯上訴人頭髮，致其後腦
      撞及冰箱成傷；嗣於翌日上午六時許，兩造再因離婚條件
      發生衝突，被上訴人乃將上訴人壓制在床上毆打其手、腳
      部位成傷，致上訴人前後二次共受有枕部頭皮浮腫疼痛、
      左耳殼紅腫、右大腿瘀青各一處、右小腿瘀青三處之傷害
      ，因依連續傷害罪名判處被上訴人拘役四十日，緩刑二年
      確定（見原審卷十頁至十四頁、五七頁至六一頁之該確定
      之刑事判決），足見被上訴人否認有毆打上訴人，固非可
      取。
   (二) 惟查兩造係於六十七年十二月六日結婚，迄今已逾二十六
      年，被上訴人至今僅毆打上訴人二次，致上訴人受有上開
      傷害，然經核其傷情，尚非嚴重，且又係因上訴人於退休
      後，常至訴外人吳專央所經營之前開卡拉OK兼餐飲店幫忙
      而晚歸，再被上訴人辯稱其於九十二年三月二日晚上九時
      許，偕同長子方國仲至前開店內欲勸上訴人返家，發見上
      訴人與吳專英於店內面對面對坐，吳專英並將手放在上訴
      人之肩上等情，復為上訴人所不否認（見本院卷四九頁)
      ，經勸上訴人返家未果，被上訴人於折返後，始有上開情
      緒反應而傷害上訴人，其行為固屬不當，惟上訴人之行為
      亦有欠檢點之處，致被上訴人一時忿激，而有上開過當之
      傷害行為，尚不得即謂已達於不堪同居虐待之程度。則上
      訴人據以請求離婚，自屬無據。
五、綜上所述，上訴人依據民法第一千零五十二條第一項第三款
    受他方不堪同居虐待之規定，請求與被上訴人離婚部分，自
    屬不應准許。從而原審就上開部分所為上訴人敗訴之判決，
    核無違誤。上訴論旨指摘原判決此部分不當，求予廢棄改判
    ，為無理由，應予駁回。
六、至兩造其餘之攻擊或防禦方法及未經援用證據，經本院斟酌
    後，認為均不足以影響本判決之結果，自無逐一詳予論駁之
    必要，併此敘明。
據上論結，本件上訴為無理由，依民事訴訟法第449條第1項、第
78條，判決如主文。
中　　華　　民　　國　　94　　年　　3 　　月　　22　　日
　　　　　　　　　  民事第六庭  審判長法　官  林鄉誠
                                      法  官  梁玉芬
　　　　　　　　　　　　　　　　      法  官  楊豐卿
正本係照原本作成。
如不服本判決，應於收受送達後二十日內向本院提出上訴書狀，
其未表明上訴理由者，應於提出上訴後二十日內向本院補提理由
書狀（均須按他造當事人之人數附繕本）上訴時應提出委任律師
或具有律師資格之人之委任狀；委任有律師資格者，另應附具律
師資格證書及釋明委任人與受任人有民事訴訟法第四百六十六條
之一第一項但書或第二項（詳附註）所定關係之釋明文書影本。
中　　華　　民　　國　　94　　年　　3 　　月　　22　　日
　　　　　　　　　　　　　　　　　　　書記官  殷丹妮
附註：
民事訴訟法第四百六十六條之一（第一項、第二項）：
對於第二審判決上訴，上訴人應委任律師為訴訟代理人。但上訴
人或其他法定代理人具有律師資格者，不在此限。
上訴人之配偶、三親等內之血親、二親等內之姻親，或上訴人為
法人、中央或地方機關時，其所屬專任人員具有律師資格並經法
院認為適當者，亦得為第三審訴訟代理人。
